臺灣宜蘭地方法院刑事判決　　　　　　　 96年度易字第290號
公　訴　人　臺灣宜蘭地方法院檢察署檢察官
被　　　告　甲○○
上列被告因詐欺案件，經檢察官提起公訴（96年度偵字第2332號
）及移送併辦（臺灣板橋地方法院檢察署96年度偵字第18999 號
），本院判決如下：
    主  文
甲○○幫助意圖為自己不法之所有，以詐術使人將本人之物交付
，處有期徒刑伍月，如易科罰金以新臺幣壹仟元折算壹日，減為
有期徒刑貳月又壹拾伍日，如易科罰金以新臺幣壹仟元折算壹日
。如附表所示之物均沒收。
    事  實
一、甲○○知悉一般民眾均可至金融機構申辦帳戶及貸款，且存
    摺、提款卡、提款卡密碼、印章係具高度屬人性之理財工具
    ，而可預見自其處取得存摺、提款卡、提款卡密碼及印章之
    人可能遂行不法所有意圖用以施詐取財，仍以縱若有人持以
    犯罪亦不違反其本意之幫助詐欺犯意，於民國96年1月25 日
    ，在其位於宜蘭縣礁溪鄉○○街19號3 樓住處附近，將其所
    有之彰化商業銀行斗南分行帳號000-0000-00-00000-0-00號
    之帳戶存摺1本、提款卡1張及印章1 枚交付予姓名、年籍不
    詳，自稱「謝小姐」之成年女子所委託之新航線全省快遞，
    供「謝小姐」所屬之詐騙集團使用，容任詐騙集團藉其帳戶
    實施以下之詐欺取財犯行：（一）該詐騙集團所屬自稱「倪
    安倫」之人基於意圖為自己不法所有之犯意，於網路上刊登
    廣告，佯稱欲拍賣CANON 單眼相機鏡頭，致乙○○陷於錯誤
    ，於96年2月9日晚間11時34分許，上網競標，隨即得標，並
    於96年2月12日晚間7時2分許匯款新臺幣（下同）1 萬2,322
    元至上開甲○○之帳戶，嗣乙○○遲未收到CANON 單眼相機
    鏡頭始知受騙。（二）該詐騙集團所屬自稱「倪安倫」之人
    基於意圖為自己不法所有之犯意，於網路上刊登廣告，佯稱
    欲拍賣MOTOROLA 行動電話，致丙○○陷於錯誤，於96年2月
    12日中午12時2分許，上網競標，隨即得標，並於96年2月13
    日中午12時22分許匯款8,400 元至上開甲○○之帳戶，嗣丙○○遲未收到MOTOROLA行動電話始知受騙。經乙○○、丙○○報警處理，始查悉上情。
二、案經臺北市警察局士林分局報請臺灣士林地方法院檢察署檢
    察官呈請臺灣高等法院檢察署檢察長令轉臺灣宜蘭地方法院
    檢察署檢察官偵查起訴及臺北縣政府警察局蘆洲分局報請臺
    灣板橋地方法院檢察署檢察官移送併案審理。
    理  由
一、訊據被告甲○○固坦承有交付上開帳戶存摺、提款卡及印章
    與自稱「謝小姐」之人，對於乙○○、丙○○受詐騙並匯款
    至伊帳戶等情亦不爭執，惟矢口否認有何幫助詐欺犯行，辯
    稱：伊也是受害者，因為「謝小姐」宣稱可以為之辦理貸款
    30萬元，伊遂依「謝小姐」之要求交付上開帳戶存摺、印章
    及提款卡給「謝小姐」委託之快遞公司，後來「謝小姐」的
    電話都打不通，伊才知道受騙，遂打電話到彰化銀行斗南分
    行辦理止付，但行員告訴伊其帳戶已列為警示帳戶云云，經
    查：
（一）乙○○、丙○○受詐騙並匯款至被告上開帳戶之事實，業
      據乙○○及丙○○於警詢時陳述綦詳（偵5112號卷第8-10
      頁、偵18999號第8-9頁），復有彰化銀行存摺存款交易明
      細表影本、顧客資料卡影本各1份（偵5112號卷第15-18頁
      ）、乙○○之交易往來電子郵件影本5紙、拍賣網頁影本7
      紙（偵5112 號卷第25-36頁）、自動櫃員機交易明細表影
      本1紙（偵5112號卷第38 頁）及丙○○之交易往來電子郵
      件影本4紙（偵18999號第12-15 頁）、自動櫃員機交易明
      細表影本1紙（偵18999號第17頁）等書證附卷可考，堪認
      「謝小姐」、「倪安倫」等人所屬詐騙集團之詐欺犯行明
      確。
（二）被告雖辯稱：係為申辦貸款始交付存摺云云，然申辦貸款
      所需者無非係資力或擔保證明，被告不僅未出示相關證明
      供申辦貸款，反將提款卡、印章等攸關帳戶內錢財存取之
      重要辨識工具交付與不知真實姓名之人，倘若信用貸款果
      真申辦成功，則被告該如何確保可取得貸款，而不會遭「
      謝小姐」以被告交付之提款卡提領一空，如此豈不是貸款
      不成反背負債務。被告雖於本院審理時稱：伊發覺遭詐欺
      後，即致電彰化銀行辦理止付云云，然經本院函查結果，
      彰化銀行斗南分行並未接獲被告來電要求凍結帳戶，此有
      該行96年9月13日彰斗南字第0960148號函在卷可稽（本院
      卷第25頁），況被告於警詢時亦自承：伊並未報警等語（
      偵18999號第6頁），被告既已無法自「謝小姐」處取回上
      開存摺、提款卡及印章，衡情應緊急向警局報案或向金融
      機關掛失，以免為有心人士利用，然被告不僅為報警處理
      ，亦未辦理掛失，其所為顯與常情相違，是被告上開辯詞
      顯不足採。
（三）詐騙集團利用蒐集得來之銀行帳戶從事詐欺行為，早為傳
      播媒體廣為報導，被告為年滿35歲之成年人，有工作經驗
      ，具有相當之社會歷練，應可預見交付自己名義之銀行帳
      戶存摺、提款卡等予不相識之人，有幫助他人實施詐欺犯
      行之可能，仍將銀行帳戶存摺、提款卡等交付予不知真實
      身分之「謝小姐」，致自己無法了解、控制該銀行帳戶之
      使用方法及流向，是被告應具縱使「謝小姐」利用其所交
      付之銀行帳戶實施詐欺行為，亦不違背其本意之幫助犯意
      甚明，其犯行明確，應依法論科。
二、核被告所為係犯刑法第339條第1項之詐欺取財罪，其係以幫
    助詐欺之意思而參與犯罪構成要件以外之行為，應論以幫助
    犯，爰依刑法第30條第2 項，按正犯之刑減輕之。詐欺集團
    雖先後使乙○○、丙○○陷於錯誤而交付錢財，構成2 個詐
    欺取財罪，然被告僅係1交付帳戶之幫助行為，其1幫助行為
    同時構成2 個幫助詐欺取財罪，為想像競合犯，應從一幫助
    詐欺取財罪處斷。公訴人雖未於起訴書中敘及丙○○受詐騙
    之犯罪事實（即移送併辦部分），惟此部分犯行與起訴書敘
    及之部分，有想像競合犯之裁判上一罪關係，為起訴效力所
    及，本院自得併予審理。爰審酌被告矢口否認犯行，難謂有
    悔過之意，惟無前科，素行尚稱良好，其所為雖與詐欺正犯
    程度有別，然亦已影響社會治安及金融交易秩序，及被害人
    遭詐騙之金額、其國中畢業之智識程度等情狀，量處如主文
    所示之刑，並諭知易科罰金之折算標準。被告幫助詐欺之犯
    行係在96年4月24 日以前，合於中華民國九十六年罪犯減刑
    條例之減刑條件，爰依法減其宣告刑2分之1，並諭知易科罰
    金之折算標準。如附表所示之物係被告所有，供其幫助詐欺
    犯行所用之物，雖未扣案，然無證據顯示業已滅失，爰依刑
    法第38條第1項第2款宣告沒收之。
據上論斷，應依刑事訴訟法第299條第1項前段，刑法第30條、第
339條第1項、第41條第1項前段，刑法施行法第1之1 條，中華民
國九十六年罪犯減刑條例第2條第1 項第3款、第7條、第9條，判
決如主文。
本案經檢察官張立言到庭執行職務。
中　　華　　民　　國　　96　　年　　10　　月　　29　　日
                  刑事第二庭審判長法  官  黃永勝
                                  法  官  張育彰
                                  法  官  楊坤樵
以上正本證明與原本無異。
如不服本判決應於收受本判決後10日內向本院提出上訴書狀，並
應敘述具體理由。若未敘述理由者，應於上訴期間屆滿後20日內
向本院補提理由書狀(均須按他造當事人之人數附繕本)。
                                  書記官  謝佩欣
中　　華　　民　　國　　96　　年　　10　　月　　30　　日
附錄本案論罪科刑法條全文：
中華民國刑法第339條第1項
（普通詐欺罪）
意圖為自己或第三人不法之所有，以詐術使人將本人或第三人之
物交付者，處5年以下有期徒刑、拘役或科或併科1千元以下罰金
。
附表：
1、彰化商業銀行斗南分行帳號000-0000-00-00000-0-00號之帳戶
   存摺1本、提款卡1張。
2、甲○○之印章1枚。
